【裁判字號】    90,上易,1467
【裁判日期】    901016
【裁判案由】    詐欺
【裁判全文】
臺灣高等法院臺南分院刑事判決                                        行股
    上  訴  人
    即  被  告  甲  ○  ○
右上訴人因詐欺案件，不服臺灣臺南地方法院八十九年度易字第一八五一號中華民國
九十年七月十六日第一審判決（起訴案號：臺灣臺南地方法院檢察署八十八年度偵字
第一三一五七號），提起上訴，本院判決如左：
    主      文
上訴駁回。
    事      實
甲○○明知已無支付能力，竟意圖為自己不法之所有，隱瞞該事實，於民國（下同）
八十六年一月十一日，向億星窯業股份有限公司（下稱億興公司）佯稱欲購買琉璃瓦
，億星公司不疑有他，交付其價值新台幣（下同）四萬一千零七十五元之琉璃瓦後，
屢經億星公司多方催討均未獲付款。其復另行起意，意圖為自己不法之所有，於八十
七年三月二十四日，向億星公司詐稱欲訂購琉璃瓦，並可一次清償前欠及本次貨款共
計十八萬餘元（扣除退貨部分共計十七萬一千四百元），而交付董秀英所簽發，由其
背書，發票日為八十七年六月三十日，面額為十八萬六千六百元之支票扺付貨款，億
星公司不疑有他，應其要求於同年月二十五日及二十六日，交付其所訂購之琉璃瓦。
詎該支票屆期經提示不獲支付，嗣經億興公司多方聯繫，其又於八十七年七月二十四
日，交付李明傑所簽發，發票日為八十七年十月三十日，金額為十七萬元之支票一張
搪塞，屆期該支票又再退票，並遍尋不著其人，億星公司始知受騙。案經億星公司訴
由臺灣臺南地方法院檢察署檢察官偵查起訴。
    理      由
一、訊據上訴人即被告甲○○，固不諱言有於右揭時地，先後兩次以筆名呂豐州名義
    ，向億星公司購買琉璃瓦，共積欠貨款十七萬一千四百元，及兩次持交告訴人扺
    付貨款之二紙支票，均不獲兌現之事實；惟矢口否認有何詐欺取財之犯行，並辯
    稱：其前即曾與億星公司生意往來多年，且其興建「賢清宮」獲取之工程款雖達
    三百萬元，然業已支付材料費及工人工資而花用完畢，始無法支付億星公司之貨
    款，況其亦有誠意清償該欠款云云。然查被告如何為上開兩次詐欺取財之犯罪事
    實，已迭據告訴人公司代表人黃聰麟先後在原審偵審中指訴綦詳，並有支票及退
    票理由單各二紙、億星公司應收帳款對帳單明細一紙，附於偵查卷足稽；且被告
    既自承自八十六年一月十一日時起，經濟已有一些困難，第一次向告訴人所訂之
    琉璃瓦，業已施工完畢，並已收取工程款約十萬餘元等情，則苟被告於向告訴人
    購貨之初確有付款之意，於工程完工收取工程款後，用以支付第一次四萬餘元之
    貨款，應非難事，況被告積欠該次貨款長達一年多，期間屢經告訴人催討，猶不
    給付貨款，迄第二次訂購貨款時始向告訴人訛稱連同第二次貨款一併給付，足見
    被告於八十六年一月十一日，第一次向告訴人訂購琉璃瓦之初，即已存心倒帳，
    詐騙告訴人之意圖甚明。次查被告第二次向告訴人所訂購之琉璃瓦，係用於臺南
    縣六甲鄉「賢清宮」之工程，而該工程業已完工，被告並已自「賢清宮」收取工
    程款現金三百二十萬元等情，不惟已據被告在原審自承在卷，並據告訴人公司代
    表人黃聰麟，及證人即「賢清宮」之主任委員李全昆，分別在偵查中供證屬實。
    對此被告雖辯稱該收得之工程款，業已支付材料費及工人工資花用完畢云云；然
    觀諸被告先在檢察官偵查時供稱：「我有向億星窯業買琉璃瓦，目前尚有十七萬
    多未付，因我從事廟宇鋪設瓦片工作，目前工程沒有完成，沒有拿到錢，所以不
    能付款」（見偵查卷第十三頁），嗣經告訴人提供「賢清宮」業已完工之照片後
    ，被告始改稱：業已收受三百二十萬元之工程款各等語，已見被告就是否已取得
    該工程款之辯詞先後反覆不一，且互相矛盾，蓋苟被告於第二次訂貨之初即有付
    款之意，又何須構詞掩飾？況被告對其如何取得上開二紙用以扺付貨款之支票，
    先於檢察官偵查時供稱：「我與廟宇做的工程款，廟宇是拿票給我，我再把票轉
    給億興窯業公司」等語（見偵查卷第二十八頁），繼在原審調查時則改稱：「我
    收到一張客票，我拿客票給他支付貨款，客票是別人捐獻給廟裡，捐獻的人直接
    寄放在我這裡，我背書後給告訴人」等語（見原審卷第十八頁），繼又改稱：「
    香客來時證人（即李全昆）不在，那位香客不是我介紹的，我也不認識，香客問
    我多少錢，我說十五萬元，他拿十八萬元的票，我有找他三萬元現金，那位香客
    姓李，我不認識‧‧那位香客姓李，電話000000000」等語（見原審卷
    第三十二頁），嗣在原審審理時先稱：「這二張支票是廟裡的香客要捐獻給廟裡
    ，我收到第一張支票前，我不認識這位香客，他有寫住址給我，但沒有告訴我他
    的電話，因我怕支票有問題，如果跳票可以找他處理，第一張支票跳票後，我有
    找他，他住在路竹，他又開另一張支票給我」等語，繼又稱：「（問：如果擔心
    支票有問題，為何不命香客在支票上背書？）我想是捐獻給廟裡的，應該不會有
    問題，第一張支票跳票後，我託我朋友拿支票去找他，香客借住的地方是我朋友
    林政安的哥哥的住處」等語（見原審卷第一四八頁），亦見所供前後反覆游移不
    定，且經原審質之證人即000000000號電話之使用人林水木，在原審亦
    證稱：並不認識甲○○，且家中亦無一位姓李之男士等語明確（見原審卷第四九
    、五０頁），再參以李姓香客所交付之第一紙支票既遭退票，衡情被告為擔保所
    收受之支票得以兌現，理應要求李姓香客在第二紙支票上背書，乃被告捨此不為
    ，更與常情有違，是被告持交告訴人扺付貨款之支票，顯屬須自行存入款項以供
    兌現之人頭支票，即俗稱之芭樂票無疑。而被告以人頭支票扺付貨款，又未能存
    款憑供兌現，且自向告訴人訂購琉璃瓦迄今已時隔二年有餘，復均分文未償，益
    見其於訂貨之初，即已存心倒帳，而有意圖為自己不法所有之詐欺意圖，並施以
    隱瞞無支付能力之詐術，致告訴人陷於錯誤而為物之交付無訛。本件事證已臻明
    確，不容被告妄加飾詞否認卸責，其詐欺犯行洵堪認定，應予依法論科。
二、核被告所為，係犯刑法第三百三十九條第一項之詐欺取財罪。其先後兩次詐欺犯
    行，時間相隔一年，顯係犯意各別，而非基於概括犯意反覆而為，應分論併罰。
    原審本於同上之見解，適用刑法第五十六條、第三百三十九條第一項、第五十一
    條第五款，罰金罰鍰提高標準條例第一條前段，並審酌被告之素行、犯罪之動機
    、目的、手段、告訴人所受損害、及其犯後態度等一切情狀，對其所犯二詐欺取
    財罪，分別量處有期徒刑三月及有期徒刑七月，並定其應執行刑為有期徒刑八月
    ，以資懲儆。經核認事用法並無不合，量刑亦稱妥適。被告上訴意旨，否認犯罪
    ，指摘原判決不當，為無理由，應予駁回。
三、據上論斷，應依刑事訴訟法第三百六十八條，判決如主文。
本案經檢察官林炎昇到庭執行職務。
中      華      民      國    九十      年      十      月     十六     日
                                  臺灣高等法院臺南分院刑事第二庭
                                      審判長法官  林  永  茂
                                            法官  蘇  重  信
                                            法官  陳  清  溪
右正本證明與原本無異。
不得上訴。
                                      法院書記官  劉  岳  文
中      華      民      國    九十      年      十      月     十六     日
刑法第三百三十九條第一項：
意圖為自己或第三人不法之所有，以詐術使人將本人或第三人之物交付者，處五年以
下有期徒刑、拘役或併科一千元以下罰金。


司法院資訊處製作；財團法人民間司法改革基金會備份。
